臺灣臺北地方法院民事判決
111年度婚字第72號
原      告  丙○○○

被      告  丁○○  
上列當事人間請求離婚事件，本院於民國111年7月27日言詞辯論
終結，判決如下：
    主  文
原告之訴駁回。
訴訟費用由原告負擔。 
    事實及理由
一、原告主張：兩造為夫妻，育有成年子女甲○○、乙○○。兩造因
    生活習慣無法溝通，家裡垃圾堆積如山、屋頂漏水。被告對
    於金錢一毛不拔、錙銖必較、未負擔家中開銷，汽車壞了不
    報廢，寧願佔據馬路邊空地，原告名下中壢房屋所有權狀扣
    住不處理，不整理、不出租，延宕數年。某年大年初二，因
    洗衣機壞了，被告打原告巴掌導致門牙斷裂，102年間因原
    告整理房子導致被告不悅，將原告嘴唇打破，導致原告受有
    縫三針之傷勢。被告實不應該讓家裡環境如此，造成原告身
    體種種病痛纏身，兩造婚姻實有重大破綻，難以維持，爰依
    民法第1052條第2項之規定，請求准予兩造離婚等語。
二、被告則以：被告前係電子工程師，所以喜愛博覽電子、電腦
    、語言、養生、營養等各類書籍，因此陸續累積不少書籍及
    購置不少產品。因原告嫌棄被告物品過多且雜亂，被告已經
    陸續整理中；原告現在使用的房間先前也雜亂堆置物品，被
    告花時間、精力整理，清除床上堆置物品供原告就寢使用，
    原告卻自己又將物品堆積在床邊走道及床上，原告僅要求被
    告整理，自己卻我行我素，雜亂放置東西，並非合理；原告
    現在使用的浴室，先前因浴缸出水龍頭故障無法使用，原告
    就把浴室當儲藏室使用，後續因被告要請師傅維修，請原告
    將物品移開，原告僅回應不要動她的東西，一年多來毫無動
    作，被告只好自己動手幫原告整理，再請師傅過來維修水龍
    頭及整修浴室，該浴室整理完畢後，原告也不讓被告使用，
    現在專供原告使用。因為兩造住處為頂樓，屋頂地板防水不
    佳，造成屋內天花板脫落及壁癌，被告已經請師傅施工，目
    前客廳及房間之天花板、房間、餐廳及後陽臺之壁癌均已處
    理完畢，剩下上油漆工程。因為原告反應，被告很努力整理
    ，只是東西多，沒有辦法一下子全部處理好，但是至少也整
    理了六成，也因為疫情，所以修繕工程曾有延宕，後續被告
    還會陸續整理並完成家中修繕等語置辯，並聲請：駁回原告
    之訴。
三、按有民法第1052條第1項所列舉10款判決離婚事由以外之重
    大事由，難以維持婚姻者，夫妻之一方得請求離婚。但其事
    由應由夫妻之一方負責者，僅他方得請求離婚，民法第1052
    條第2項定有明文。惟是否有難以維持婚姻之重大事由，判
    斷標準為婚姻是否已生破綻而無回復之希望，此不可由原告
    已喪失維持婚姻意欲之主觀面加以認定，而應依客觀標準，
    即難以維持婚姻之事實，是否已達於倘處於同一境況，任何
    人均將喪失維持婚姻希望之程度以決之。經查：
　㈠原告主張家裡垃圾堆積如山、屋頂漏水等情，固據其於110年
    3月9日、111年5月25日、111年7月20日提出屋內照片為證(
    見本院卷第41至43、211至215、265至269頁)，由上開照片
    ，確實可見兩造同住屋內有大量書籍及物品堆放、客廳及房
    間天花板有潮濕及漏水痕跡，但由原告於上開時間陸續提供
    之照片，亦明顯可見屋內書籍及物品已有重新經過分門別類
    及整理之情況，併同被告於111年4月18日、111年6月9日所
    提出之屋內照片(見本院卷第195、201至206、231至245頁)
    ，足認其確有整理房間、客廳、餐廳、浴室等處堆置之物品
    ，又被告抗辯其已僱請師傅整修天花板及壁癌，亦為原告所
    不爭執(見本院卷第274頁)，併同證人即兩造之子乙○○於本
    院審理時證稱：原告所提出之屋內照片，書桌及玻璃櫃內的
    是伊以前念書的東西，衣櫃內可能有些伊的衣物，但大部分
    是父親的東西，父母之前就常因家中物品發生爭執，爭執內
    容主要都是母親認為什麼物品可以丟掉，父親則不願意割捨
    ，母親提起離婚訴訟之後，父親有整理家中物品，而且整理
    之後情況跟以前差蠻多的，也有在家中進行防水跟抓漏的工
    程等語(見本院卷第280至283頁)，堪認被告雖有大量物品堆
    置屋內，但已有持續整頓，並有明顯改善結果，被告除表達
    希望維繫兩造婚姻之意願，且有積極實際之作為，難認兩造
    婚姻達已生破綻而無回復希望之程度。
　㈡又原告主張曾遭被告毆打情節，並無任何舉證，本院無從認
    定是否確有其事，或事發原因及經過為何；原告主張被告數
    年不整理、不出租原告名下房屋，然原告本可自己出面整理
    、使用收益名下不動產，此部分難認可歸責被告。另原告主
    張被告一毛不拔、錙銖必較、未負擔家中開銷，亦無提出具
    體事實，而依證人乙○○於本院審理時證稱：父母在伊小時候
    有因為金錢爭執，因為母親可能覺得生活上就是要用好一點
    、吃好一點，但父親認為剛好就可以。母親有時候花錢會花
    得太多，而父親則是沒有跟上外面物價的狀況。就伊所知，
    家中水電、伊的學費都是父親支付，吃的部分父親有拿錢給
    母親，但金額不多，不夠的部分則是由母親支付，伊可以自
    己上下學之前，父母親都有帶伊上下學，學校聯絡簿父母也
    都有處理等語(見本院卷第282至283頁)，證人即兩造之女甲
    ○○於本院審理時證稱：父母對於使用金錢觀念不同，父親覺
    得東西可以用就好，母親則覺得要用品質比較好的東西。家
    中水電跟部分物品是父親支出，母親則支出食品跟部分物品
    ，伊從小學校學費是父親支付，學音樂的支出則幾乎都是媽
    媽支付等語(見本院卷第278至279頁)，是依證人所述，被告
    並非無支付家中必要開銷或提供子女扶養費用，亦非無分擔
    扶養及照顧子女責任，原告前開主張，顯屬誇大而非真實。
    況且，兩造縱有金錢、價值觀念不合、處事方法不同，然夫
    妻因成長環境、家庭背景、受教育及工作之經歷不同，造成
    生活習慣、價值觀念有所差異，以致日常生活發生齟齬，事
    所常有，此有賴雙方互相體會婚姻真諦，相互體恤、適度忍
    讓、理性溝通，方能圓滿和諧，且依證人乙○○、甲○○前開所
    述，可知兩造尚能分工合作維繫家庭運作，亦難認兩造婚姻
    因觀念差異而已難以維持。
  ㈢綜上，原告並未舉證證明兩造婚姻之破綻，依客觀標準，已
    達於倘處於同一境況，任何人均將喪失維持婚姻意欲之程度
    。從而，原告依民法第1052條第2項規定訴請離婚，為無理
    由，不應准許。
四、本件事證已臻明確，兩造其餘攻擊、防禦方法及所提證據，
    經本院審酌核與上揭判決結果並不生影響，爰不予一一論述
    指駁，併予敘明。
五、訴訟費用負擔之依據：家事事件法第51條、民事訴訟法第78
    條。 　　　
中　　華　　民　　國　　111  　年　　8 　　月　 26　　日
                  家事法庭  法　官  翁儀齡
以上正本係照原本作成。
如對本判決上訴，須於判決送達後20日內向本院提出上訴狀。如
委任律師提起上訴者，應一併繳納上訴審裁判費。　　　　　　
中　　華　　民　　國　　111 　年　　8 　　月　　26　　日
                            書記官  尹遜言